【裁判字號】    95,台非,124
【裁判日期】    950615
【裁判案由】    公共危險
【裁判全文】
最高法院刑事判決              九十五年度台非字第一二四號
    上 訴 人  最高法院檢察署檢察總長
    被    告  甲○○
                      號
上列上訴人因被告公共危險案件，對於台灣桃園地方法院中華民
國九十四年五月十七日第一審確定判決（九十四年度桃交簡字第
九一一號，起訴案號：台灣桃園地方法院檢察署九十四年度偵字
第六七二三號），認為違法，提起非常上訴，本院判決如下：
    主  文
原判決關於違背法令部分撤銷。
    理  由
非常上訴理由稱：「按判決適用法則不當者，為違背法令，刑事
訴訟法第三百七十八條定有明文。又服用酒類，不能安全駕駛動
力交通工具而駕駛者，處一年以下有期徒刑、拘役或三萬元以下
罰金，刑法第一百八十五條之三亦定有明文。查本件原判決認定
被告有酒醉駕車之公共危險罪因而判處罰金新台幣一萬三千元，
如易服勞役，以三百元折算一日確定在案。惟前揭刑法第一百八
十五條之三規定之罰金，係指中央銀行發行之通用國幣而言，又
法院裁判時現行法規所定之貨幣單位仍為圓、銀元或元者，適用
該法規，仍以圓、銀元或元為單位，故法院依上開法條判決科處
罰金，不應諭知科處新台幣，僅於判決確定執行時，依『現行法
規所定貨幣單位折算新台幣條例』第二條規定，就原判決所宣示
之罰金額，以新台幣折算之。再按，判決主文，係依刑事處罰法
規而來，罪與刑有不可分割之關係，罪，既依刑事法之規定而宣
告，刑，亦應依刑事法之規定而量處，刑事法之罰金刑及罰金服
勞役、有期徒刑易科罰金，均以銀元為計算單位，在未經修正前
，即無從以新台幣為計算單位，僅可於執行時折算之而已。綜上
，
本件原判決主文諭知科處被告罰金『新台幣』一萬三千元，如易
服勞役，以三百元折算一日，於法即有不合，自有適用法則不當
之違誤。案經確定，爰依刑事訴訟法第四百四十一條、第四百四
十三條提起非常上訴，以資救濟。」等語。
本院按判決不適用法則或適用法則不當者，為違背法令，刑事訴
訟法第三百七十八條定有明文。又法院裁判時，現行法規所定之
貨幣單位為圓、銀元或元者，法院依上開法條判決科處罰金時，
仍應以圓、銀元或元為單位，不應諭知科處新台幣。僅於判決確
定執行時，依「現行法規所定貨幣單位折算新台幣條例」第二條
規定，就原判決所宣示之罰金額，以新台幣折算之。查本件原判
決認定，被告於民國九十四年三月十五日下午飲酒，已陷於不能
安全駕駛動力交通工具之程度，猶於當日下午五時許駕駛自用小
客車，行經桃園縣桃園市○○路與三民路口，因追撞前車，員警
據報前來，經檢測其呼氣所含酒精濃度，高達每公升０點七五毫
克，當場查獲等情，因而依八十八年四月二十一日總統公布，增
訂之刑法第一百八十五條之三規定論處其罪刑。而前揭法條所規
定之罰金刑，係以元為計算單位，依前開說明，法院科處罰金刑
時，自應以元為單位。乃原判決未察，竟諭知科處被告罰金「新
台幣」一萬三千元，於法即有不合，自有適用法則不當之違法。
案經確定，非常上訴意旨，執此指摘，洵有理由。惟原判決尚非
不利於被告，應將原判決關於違背法令部分撤銷，以資糾正。
據上論結，應依刑事訴訟法第四百四十七條第一項第一款，判決
如主文。
中    華    民    國  九十五  年    六    月   十五   日
                      最高法院刑事第四庭
                          審判長法官  吳  雄  銘
                                法官  池  啟  明
                                法官  劉  介  民
                                法官  郭  毓  洲
                                法官  韓  金  秀
      本件正本證明與原本無異
                                      書  記  官
中    華    民    國  九十五  年    六    月   十九   日
                                                    Ｍ


司法院資訊處製作；財團法人民間司法改革基金會備份。
